【裁判字號】    98,裁,960
【裁判日期】    980423
【裁判案由】    綜合所得稅
【裁判全文】
最  高  行  政  法  院  裁  定
                                       98年度裁字第960號
上  訴  人  甲○○
被 上訴 人  財政部臺灣省南區國稅局
代  表  人  乙○○
上列當事人間綜合所得稅事件，上訴人對於中華民國96年6月20
日高雄高等行政法院95年度簡字第382號判決，提起上訴，本院
裁定如下：
    主  文
上訴駁回。
上訴審訴訟費用由上訴人負擔。
    理  由
一、按對於適用簡易程序之裁判提起上訴，須經本院許可。前項
    許可，以訴訟事件所涉及之法律見解具有原則性者為限，行
    政訴訟法第235條定有明文。所謂法律見解具有原則性，係
    指該訴訟事件所涉及之法律問題意義重大，而有加以闡釋之
    必要而言。
二、本件上訴人對於高雄高等行政法院適用簡易程序所為之判決
    ，提起上訴，係以：（一）不法犯罪所得，對犯罪人而言，
    欠缺誠實申報之「期待可能性」，是以命補繳所得稅即為已
    足，而不應再予以科處罰鍰，故原判決維持原處分機關科處
    罰鍰之處分，有判決適用法則不當之違誤。（二）就本件上
    訴人85年度自王瑞吉建築師處取得設計監造費，於刑事法院
    第一審既已認定完全係不法所得而應予追繳，則應已形同無
    所得，故不能再課徵綜合所得稅，原判決竟令上訴人應行繳
    納上開稅額，有違實質課稅之原則。（三）又上訴人漏報所
    得有執行業務所得及受扶養親屬黃昭源利息所得，前者為不
    法貪污所得，相較後者誠實申報期待可能性低，應處以較後
    者低之罰鍰倍數，被上訴人對前者處以0.5倍罰鍰，對後者
    處以0.2倍罰鍰，違反比例原則，原判決未予糾正，而維持
    原處分，故有判決適用法則不當之違誤等語，為其論據。惟
    查本件原審判決已敘明上訴人所涉之貪污案件倘經刑事判決
    確定，執行追繳上訴人所收取之不法所得，該不法所得經追
    繳後將形同無所得，乃為日後是否應行退稅問題，究不能因
    刑事判決宣告應予追繳沒收上訴人之不法所得，於未確定之
    際，即先行以「所得稅之課徵，為以有所得始應課稅為原則
    」，而自應歸課年度之綜合所得中扣除甚詳。自無上訴意旨
    所主張系爭所得，因刑事認定為不法所得而應予追繳，已形
    同無所得，不能再課徵綜合所得稅，原判決有違實質課稅原
    則之可言。且被上訴人按上訴人所漏稅額新臺幣（下同）
    2,163元處0.2倍及28,144元處0.5倍罰鍰合計14,500元，乃
    係依行為時所得稅法第71條第1項前段及第110條第1項規定
    ，於法定裁量範圍內為之，亦無上訴意旨主張有違比例原則
    之違法。核其所陳上述理由，並無所涉及之法律見解具有原
    則性之情事。上訴人提起上訴，依首開規定及說明，不應許
    可，其上訴難謂合法，應予駁回。
三、據上論結，本件上訴為不合法。依行政訴訟法第249條第1項
    前段、第104條、民事訴訟法第95條、第78條，裁定如主文
    。
中    華    民    國    98    年    4     月    23    日
                    最高行政法院第七庭
                        審判長法官  藍  獻  林
                              法官  廖  宏  明
                              法官  張  瓊  文
                              法官  姜  素  娥
                              法官  林  文  舟
以  上  正  本  證  明  與  原  本  無  異
中    華    民    國    98    年    4     月    24    日
                              書記官  阮  思  瑩


司法院資訊處製作；財團法人民間司法改革基金會備份。
